臺灣橋頭地方法院刑事判決　
111年度易字第46號
公  訴  人  臺灣橋頭地方檢察署檢察官  
被      告  黃海寶


上列被告因妨害名譽案件，經檢察官提起公訴（110年度偵字第1
2902號），本院判決如下：
    主  文
黃海寶無罪。
    理  由
一、公訴意旨略以：被告黃海寶之配偶將位於高雄市○○區○○路00
    0○00號廠房出租給力尚國際企業有限公司（下稱力尚公司）
    使用後，黃海寶即經常出入上開租賃廠區週圍空地巡視，並
    在空地菜圃種植蔬菜。於民國110年2月21日16時40分許，黃
    海寶因在菜圃焚燒雜草引起濃煙而與力尚公司負責人黃冠雄
    發生口角，黃海寶竟基於公然侮辱之犯意，以「幹恁娘哩勒
    雞巴啥小，恁爸看你今不爽啊，不然要怎樣，寄存證信函，
    我會怕你嗎」、「幹恁娘勒，不曾看過鬼」、「供恁娘啦供
    」、「幹」、「幹恁娘」等語辱罵黃冠雄，足以貶損黃冠雄
    之人格評價。因認被告涉犯刑法第309條第1項之公然侮辱罪
    嫌。
二、按犯罪事實應依證據認定之，無證據不得認定犯罪事實；不
    能證明被告犯罪者，應諭知無罪之判決，刑事訴訟法第154
    條第2項、第301條第1項分別定有明文。又認定犯罪事實所
    憑之證據，雖不以直接證據為限，間接證據亦包括在內；然
    而無論直接或間接證據，其為訴訟上之證明，須於通常一般
    之人均不致有所懷疑，而得確信其為真實之程度者，始得據
    為有罪之認定，倘其證明尚未達到此一程度，而有合理之懷
    疑存在時，即無從為有罪之認定。又告訴人之告訴，係以使
    被告受刑事追訴為目的，其指訴是否與事實相符，仍應調查
    其他證據，以資審認，必被害人所述被害情形，無瑕疵可擊
    ，且就其他方面調查，又與事實相符，始足據為有罪判決之
    基礎。
三、檢察官認被告成立上揭犯行，無非係以被告於警詢及偵查時
    之供述、告訴代理人於警詢及偵查時之指訴、現場錄影光碟
    、錄影影像擷圖及譯文為其論據。
四、訊據被告固坦承其有於上開時、地，因焚燒雜草一事與告訴
    人發生口角衝突，惟堅決否認有何公然侮辱之犯行，辯稱：
    那個地點不是公開場合，當天是星期天，廠區的門有關起來
    等語。
五、經查：
　　㈠被告坦承其於上開時間、地點對告訴人黃冠雄出言「幹恁
      娘哩勒雞巴啥小，恁爸看你今不爽啊，不然要怎樣，寄存
      證信函，我會怕你嗎」、「幹恁娘勒，不曾看過鬼」、「
      供恁娘啦供」、「幹」、「幹恁娘」等語（見偵卷第11頁
      、本院易字卷第40頁），核與告訴人、證人即被告之妻辛
      貴女與本院審理時證述一致（見本院易字卷第74、82頁）
      ，且有場錄影光碟、錄影影像擷圖及譯文在卷可佐（見偵
      卷第31至37頁），並經本院勘驗在案，有勘驗筆錄1份足
      憑（見本院易字卷第41至43頁），此部分事實應可先予認
      定。是本件之爭點即在於是否合乎「公然」之構成要件。
　　㈡按刑法第309條之公然侮辱罪，以公然為其構成要件，所謂
      「公然」，指不特定人或多數人得以共見共聞之狀態，至
      於所謂「多數人」，雖包括特定之多數人在內，惟其人數
      則應視立法本旨及實際情形已否達於公然狀態而定（司法
      院院字第2033號、釋字第145號解釋意旨可資參照）。被
      告口出穢言之地點既然係在廠區內，為證人即告訴人、辛
      貴女一致證述在卷（見本院易字卷第74、75、80、83、84
      、88頁），並有GOOGLE衛星圖、現場照片等存卷可憑（見
      偵卷第59至63頁、本院審易字卷第53至63頁、本院易字卷
      第47頁），則除該被告公司、告訴人公司之員工外，並非
      不特定人均得任意進出之場所，該處顯非供公眾出入之空
      間。
　　㈢就現場是否可得為特定多數人自由出入一節，悉述如下：
　　　⒈告訴人雖於本院審理時證稱：當時大門是開著的，因為
        我們還是上班狀態，有廠商會進來。裡面還有工作人員
        ，師傅是排班制，排休才會休，仍會上班進出等語（見
        本院易字卷第83至88頁）。惟查，辛貴女於本院審理時
        證稱：力尚公司跟我們公司平時營業時間都是周一至周
        五，六、日放假無人上班，大門就會關起來，告訴人公
        司除告訴人跟該名會計外，沒有其他人在，也沒有看到
        其他車等語（見本院易字卷第77、79頁），而就大門係
        開啟或關閉、廠區是否有其他人員等節，與告訴人所述
        有所出入，則告訴人所述實應有其他補強始能採信。
　　　⒉然告訴人於本院審理時證稱：沒有簽到記錄能證明當天
        有人上班，沒有排班表，是有工作時才會來做，工作紀
        錄應該已經找不到了；沒有出勤表，員工當天是否在那
        邊，這個部份我沒有辦法提出。當時應該是沒有車輛停
        在那邊，我提供的照片是平常上班的時候很多人出入，
        並非當天等語（見本院易字卷第86至89頁），且查錄影
        畫面僅攝得被告及其妻、告訴人，有現場照片可考（見
        偵卷第35至37頁），而未見其他人之身影。告訴人所提
        出之廠區停放多台機車之照片（見本院易字卷第69頁）
        ，亦據其自陳並非當日所攝，是除告訴人之供述外，並
        無其他可得佐證現場為特定多數人可得自由出入。
　　　⒊本院審諸案發時間為110年2月21日而為周日，告訴人經
        營之力尚公司之營業時間為周一至周五，有行政院人事
        行政總處政府行政機關辦公日曆表、力商公司網頁查詢
        資料可參（見本院易字卷第13至16頁），是通常而言，
        告訴人公司於該日應為休假狀態，無必要開啟廠區大門
        以防閒雜人等進入竊取財物。尚不能僅憑告訴人之單一
        指述遽為認定告訴人公司當日有營業、大門開啟，而得
        為廠商、告訴人員工自由出入等情。
　　㈣公訴意旨雖認廠區為開放空曠的處所，被告音量非小，未
      為明確阻隔措施，仍可能為鄰地不特定人聽聞，只要足以
      共見共聞已足，不以實際上有共見共聞為要云云（見本院
      易字卷第92、93頁）。然查：
　　　⒈告訴人雖於本院審理時證稱：隔壁廠區的圍牆很矮，如
        果有人也應該聽得到，音量滿大的等語（見本院易字卷
        第84頁）。然證人辛貴女於本院審理時證稱：我們外圍
        全部都有圍牆，圍牆看來很低，但隔壁地勢是低下去的
        ，不是踏進去就行；隔壁低我們一樓，我們沒辦法過去
        ，他們也沒辦法過來等語（見本院易字卷第75至77、81
        頁），並有現場照片可參（見本院審易字卷第61頁），
        是該廠區已有利用地勢及砌矮牆為適當阻隔，並非任何
        外人均得進入，顯然具有一定程度之私密性及非公開性
        之情狀，而難認屬不特定人得以共見共聞之場所。
　　　⒉至被告雖可能因與告訴人爭執音量甚大，而為不特定人
        經過時所耳聞侮辱性言詞。然被告係在封閉的廠區內為
        之，現場僅被告夫妻、告訴人及其員工合計4人在場，
        為證人辛貴女及告訴人一致證述在卷（見本院易字卷第
        73、82頁），證人辛貴女於本院審理中證稱：放板模的
        隔壁公司那個時間也沒有上班，他們是倉庫用來堆放東
        西而已等語（見本院易字卷第78頁），告訴人亦自陳不
        清楚隔壁公司有無上班等語（見本院易字卷第84頁），
        亦無從認定告訴人公司當日有營業已如前述，是既然並
        無人數可得隨時增加之情形，被告所認知客觀上可聽聞
        之人應即為現場之四人，其主觀上是否有意在公開場合
        出言侮辱實屬有疑。如抽象假設路邊亦可能有人聽聞，
        實有過度擴張解釋而浮濫成罪，有違罪刑法定及刑法謙
        抑原則。
　　㈤所謂「多數人」，其「人數」及「情狀」應達足以使一般
      社會可得廣為知悉之相當程度，並非僅以單純複數以上之
      人即為已足。是本案固可認定見聞被告侮辱性言詞之人雖
      屬複數（4人），然公然侮辱罪之可罰性，在於行為人使
      其所傳述內容直接流通於社會，因此，被告私下、非公開
      在特定數量之人面前傳達內容之行為，自不在處罰之列。
      從而，被告雖曾出言謾罵告訴人，使告訴人感到受辱，此
      舉固屬不當；惟因前揭案發時之客觀情況難謂「公然」，
      被告主觀上亦無「公然為之」的犯意，在行為結果上，尚
      不致貶損告訴人在一般公眾間的人格評價，是以尚不得對
      被告以刑法第309條之公然侮辱罪相繩。
六、綜上，公訴人所舉前揭事證，無從使本院就被告被訴公然侮
    辱罪嫌，達到有罪之確信程度，尚有合理之懷疑存在，自屬
    不能證明被告犯罪，揆諸前開說明，自應諭知被告無罪之判
    決。　　
據上論斷，應依刑事訴訟法第301條第1項，判決如主文。　　　
本案經檢察官靳隆坤提起公訴，檢察官鍾葦怡到庭執行職務。
中　　華　　民　　國　　111 　年　　6 　　月　　7 　　日
                  刑事第一庭    法　官  王奕華
以上正本證明與原本無異。
如不服本判決應於收受判決後 20 日內向本院提出上訴書狀，並
應敘述具體理由。其未敘述上訴理由者，應於上訴期間屆滿後20
 日內向本院補提理由書 (均須按他造當事人之人數附繕本)「切
勿逕送上級法院」。
中　　華　　民　　國　　111 　年　　6 　　月　　7 　　日
                                書記官  董明惠